臺灣桃園地方法院民事裁定　　　　　　　　100年度消債聲字第35號
聲　請　人　卓秀如
即 債 務人
上列聲請人聲請消費者債務清理事件，本院裁定如下：
    主  文
債務人卓秀如不免責。
    理  由
一、按法院為終止或終結清算程序之裁定確定後，除別有規定外
    ，應以裁定免除債務人之債務；又債務人有下列各款情形之
    一者，法院應為不免責之裁定，但債務人證明經普通債權人
    全體同意者，不在此限：一、於七年內曾依破產法或本條例
    規定受免責；二、隱匿、毀損應屬清算財團之財產，或為其
    他不利於債權人之處分；三、捏造債務或承認不真實之債務
    ；四、因浪費、賭博或其他投機行為，致財產顯然減少或負
    擔過重之債務，而生開始清算之原因；五、於清算聲請前一
    年內，已有清算之原因，而隱瞞其事實，使他人與之為交易
    致生損害；六、明知已有清算原因之事實，非基於本人之義
    務，而以特別利於債權人中之一人或數人為目的，提供擔保
    或消滅債務；七、隱匿、毀棄、偽造或變造帳簿或其他會計
    文件之全部或一部，致其財產之狀況不真確；八、故意於財
    產及收入狀況說明書為不實之記載，或有其他故意違反本條
    例所定義務之行為，消費者債務清理條例第132條、第134條
    分別定有明文。
二、經查，本件聲請人即債務人之消費者債務清理事件，前經本
    院於民國100年11 月17日裁定開始清算程序，並同時終止清
    算程序，有本院100 年度消債聲字第35號裁定1 份附卷可稽
    （下稱消債聲卷）。次依各債權人所提出債務人之歷史消費
    明細以觀，債務人在其經濟情況不佳之情況下，尚未能量入
    為出，節儉過日，仍向銀行為小額貸款，且有多筆非必要性
    之日常生活支出，顯已逾越己身能力甚或較一般有正常收入
    者均為豐厚之消費行為，茲分述如下：
  (一)債權人匯豐（台灣）商業銀行股份有限公司提出之債務人消
    費紀錄明細所示，債務人91年8 月25日於IN GROUP-HSI MEN
    消費新台幣（下同）5,316 元，91年8 月30日於漢神名店百
    貨股份有限公司消費18,900元，91年8 月31日、91年11月27
    日、92年4 月21日於台灣路威股份有限公司消費47,300元、
    17,200元、4,900 元，91年9 月25日於境外消費8,400 元，
    91年10月29日至同年11月3 日於百貨業消費3 筆金額共計
    5,772 元，91年12月20日、91年12月31日、92年1 月7 日、
    92年3 月14日、92年6 月6 日、92年6 月22日、93年10月1
    日、93年10月19日、94年2 月1 日於新光三越消費4,560 元
    、8,987 元、10,070元、15,300元、3,184 元、3,744 元、
    8,170 元、4,528 元、5,960 元，91年12月20日、92年12月
    6 日、92年12月11日、93年4 月1 日、93年4 月23日、93年
    5 月18日、93年7 月12日、93年10月6 日、93年10月20日、
    93年3 月19日至同年月24日、93年5 月12日、93年8 月31日
    、93年9 月20日至同年10月6 日、93年10月8 日、93年10月
    13日於安容企業有限公司消費5,660 元、7,300 元、15,500
    元、4,380 元、11,660元、5,380 元、4,090 元、21,170元
    、5,258 元、1 5,340 元、4,655 元、5,700 元、40,450元
    、11,830元、7,417 元，91年12月24日、92年11月24日於誠
    品股份有限公司消費10,000元、3,852 元，92年1 月16日於
    衣蝶生活流行館消費5,990 元，92年1 月21日於諾亞方舟精
    品服飾店消費16 ,300 元，92年1 月30日、92年9 月10日、
    93年10月17日、9 3 年11月17日、92年9 月10日、92年9 月
    22日、92年10月10日於太平洋崇光消費5,814 元、6,398 元
    、8,089 元、4,061 元、4,140 元、12,040元、5,580 元，
    92年2 月12日至19日於漢神百貨消費5 筆金額共計15,517元
    、於92年3 月12日消費14,000元、92年7 月2 日消費6,220
    元、92年10月2 日消費9,284 元、92年10月2 日消費6,300
    元、92年10月11日消費6,975 元、92年10月24日消費8,500
    元、92年11月6 日消費18,900元，92年3 月9 日於凱瑞莎兒
    消費8,000 元，92年8 月23日、93年9 月16日於華納威秀消
    費2,430 元、2,700 元，92年9 月30日於東美飾品材料行消
    費6,845 元，92年10月7 日、93年2 月4 日於京華城消費6,
    860 元、5,320 元，93年2 月6 日、93年3 月30日、93年5
    月25日、93年6 月14日於薇薇百貨批發公司消費6,068 元、
    2,308 元、4,257 元、5,570 元，93年2 月19日於微風廣場
    消費4,046 元，93年9 月18日、93年3 月29日、94年5 月18
    日於凱瑞莎兒藝術指甲沙龍消費1,607 元、1,470 元、1,15
    5 元，93年2 月14日、93年3 月29日於東櫻綜合百貨股份有
    限公司消費2,283 元、6,722 元，93年4 月8 日、93年2 月
    4 日於小禮堂國際有限公司消費3,90 4元、3,310 元，93年
    4 月20日、93年5 月1 日、93年6 月14日、93年9 月16日、
    93年10月10日、93年10月12日、90年10月23日、94年3 月23
    日於東櫻精品消費6,817 元、4,369 元、8,770 元、7,542
    元、19,278元、6,323 元、11,842元、3,424 元，93年4 月
    16日於SANRIO GIFT GA消費4,242 元，9 3 年10月17日、93
    年9 月19日於台北金融大樓股份有限公司消費22,705元、9,
    810 元，93年10月29日、93年11月4 日、93年11月6 日、93
    年11月19日、93年11月24日至93年12月17日、93年12月29日
    、94年1 月27日、93年12月5 日於安磊有限公司消費17,330
    元、13,950元、17,179元、7,830 元、8,850 元、48,731元
    、3,500 元、16,463元、6,779 元，94年1 月21日於JUST
    DIAMOND CO.,消費4,560 元，94年2 月17日、94年2 月11日
    於紐約紐約展覽購物中心消費5,778 元、4,176 元，94年11
    月17日於妮妮精品消費7,000 元，92年9 月8 日、92 年9月
    10日於厚深國際有限公司消費6,527 元、6,694 元，92年9
    月9 日於SHING JEWELRY 消費6,100 元，93年11月14日於奇
    蒂貓有限公司消費6,255 元，94年4 月20日、94年5 月5 日
    於斑美蒂精品屋消費6,900 元、1,020 元；預借現金部分：
    債務人信用卡預借（HONGKONG BANK TAIWAN）合計326,000
    元、第一商銀預借8,000 元（見消債聲卷第11頁至第112 頁
    ）。
  (二)債權人良京實業股份有限公司提出之債務人消費紀錄明細所
    示，債務人89年7 月3 日於景新通訊行消費30,400元，89年
    7 月15日、91年11月11日、91年11月27日、93年11月17日於
    太平洋崇光百貨消費6,704 元、6,500 元、5,795 元、4,75
    2 元，91年8 月13日、91年8 月26日於遠東百貨消費4,510
    元、4,000 元，91年8 月19日、93年11月2 日於京華城消費
    9,816 元、6,650 元，91年9 月7 日、91年9 月23日、91年
    11月9 日、91年12月12日於新光三越百貨消費3,600 元、7,
    140 元、5,408 元、12,060元，91年9 月9 日於微風廣場消
    費3,580 元，91年10月25日於華納威秀電影消費2,700 元，
    91年10月28日、93年2 月18日於鎮金店消費10,165元、5,51
    0 元，91年11月2 日、92年1 月8 日於誠品敦南消費11,020
    元、12,350元，91年11月12日於鑫記銀樓珠寶行消費4,800
    元，91年11月13日於台灣路威股份有限公司消費26,300元，
    91年12月2 日、91年12月13日、92年12月19日、93年8 月26
    日、93年10月21日於安容企業有限公司消費5,190 元、12,3
    18元、3,600 元、4,744 元、6,990 元，91年12月14日於諾
    亞方舟精品服飾店消費33,000元，92年2 月11日至2 月22日
    至漢神百貨消費共計11,086元、92年3 月18日消費14,500元
    ，92年7 月19日於九份小故宮消費3,520 元，93年2 月20日
    於微風廣場消費4,675 元，93年10月23日於精雕細琢藝術創
    作工房消費3,550 元，93年12月4 日於薇薇百貨批發消費8,
    190 元，93年12月21日、94年3 月24日於安磊有限公司消費
    6,139 元、3,678 元，93年12月23日於東櫻精品消費8,724
    元，94年5 月21日、94年9 月22日、94年11月26日於妮妮精
    品消費6,000 元、5,000 元、4,000 元，94年7 月21日、94
    年7 月28日、94年8 月29日於凱瑞莎兒藝術指甲沙龍消費1,
    780 元、1,700 元、2,583 元（見消債聲卷第136 頁至第13
    9 頁）。
  (三)債權人萬榮行銷股份有限公司則具狀表示，債務人於90 年1
    月至11月間大額預借現金達572,000 元，91年2 月12 日 預
    借現金461,000 元，92年1 月至8 月間預借221,000 元，期
    間曾數度大額清償10萬元以上至幾無欠款，惟清償後又再度
    大額提領。另債權人安泰商業銀行股份有限公司則具狀表示
    ，前於93年10月間，借貸聲請人120 萬元用以代償，詎迄今
    債務人仍積欠多家債權銀行，顯然債務人未能節制其消費習
    慣等語（見消債聲卷第143頁 、第133 頁）。
  (四)債權人上海商業儲蓄銀行股份有限公司提出之債務人消費記
    錄明細所示，債務人90年11月3 日於遠東航空公司消費4,10
    0 元、90年11月10日於莎兒美容工作室消費1,700 元，90年
    11月18日、91年11月7 日、92年7 月10日於漢神百貨消費5,
    400 元、7,327 元、7,900 元，91年7 月22日、92年6 月22
    日、92年6 月30日於新光三越消費5,625 元、7,410 元、18
    ,560元，91年11月19日於凱瑞莎兒藝術指甲沙龍消費8,000
    元，以及眾多月份超過數千元之電信費用，期間僅92年1 月
    電信費用即高達8,950 元（見消債聲卷第155 頁至第160 頁
    ）。
  (五)債權人摩根聯邦資產管理股份有限公司提出之債務人消費紀
    錄明細所示，債務人91年12月17日、93年7 月24日、93 年8
    月15日於安容企業有限公司消費6,000 元、5,360 元、9,62
    5 元，91年12月20日、92年8 月23日於新光三越百貨消費6,
    210 元、13,830元，91年12月24日於鎮金店消費3,420 元，
    91年12月28日於台灣路威股份有限公司消費41,600元，92年
    3 月12日於漢神百貨消費3,294 元，92年8 月26日於諾亞方
    舟精品消費22,000元，92年9 月8 日於伯葛股份有限公司消
    費5,000 元，92年10月3 日於太平洋崇光百貨消費8, 928元
    ，93年1 月19日於小禮堂國際有限公司消費5,624 元，93年
    7 月17日、93年9 月2 日於東櫻精品消費15,417元、7 ,542
    元，93年7 月31日、93年10月13日、93年10月15日、94 年1
    月1 日於凱瑞莎兒藝術指甲沙龍消費1,785 元、1,470 元、
    1,260 元、1,155 元（見消債聲卷第164 頁至第173 頁）。
  (六)債權人中國信託商業銀行股份有限公司提出之債務人消費紀
    錄明細所示，債務人91年8 月8 日、91年8 月10日於新光三
    越百貨消費10,620元、13,560元，91年8 月14日、91年8 月
    21日、92年6 月5 日、92年6 月6 日於太平洋崇光百貨消費
    4,120 元、4,392 元、8,016 元、5,728 元，91年8 月16日
    於建台百貨消費38,100元，91年8 月17日於金生儀消費40,
    000 元，91年8 月9 日、91年8 月19日、92年7 月13日、92
    年10月27日於遠東航空消費2,090 元、2,090 元、1,971 元
    、2,070 元，91年9 月7 日於香港商恆寶時代珠寶消費17,8
    80元，91年9 月19日於台灣路威股份有限公司消費29,000元
    ，91年10月21日、94年6 月26日於凱瑞莎兒藝術指甲沙龍消
    費8,000 元、1,365 元，91年10月30日於諾亞方舟服飾消費
    16,000元，91年11月20日於台灣路威股份有限公司消費21,
    700 元，92年1 月13日、92年1 月15日、92年4 月30日、92
    年6 月18日、92年7 月16日、92年10月24日於漢神百貨消費
    11,281元、12,898元、6,462 元、10,576元、12,600元、4,
    930 元，93年4 月16日於東櫻精品消費9,000 元，94 年6月
    16日、94年7 月16日、94年8 月21日於妮妮精品消費7,000
    元、8,000 元、7,000 元（見消債聲卷第176 頁至第211 頁
    ）。
  (七)綜上，債務人於其經濟狀況不佳無法負擔還款之際，猶持續
    向債權銀行小額信用貸款，並有其他高額之金飾銀樓、珠寶
    、鐘錶、精品、航空運輸、服裝飾品、指甲藝術、百貨公司
    、電影院等多筆非必要性支出，造成惡化負債情形，另依債
    務人提出之94至98年度綜合所得資料清單顯示，債務人94年
    度年所得為0 元、95年度年所得為199,880 元、96年度年所
    得為278,672 元、97年度年所得為282,689 元、98年年度所
    得為356,691 元（見消債更卷第34頁至第37頁、消債聲卷第
    228 頁）；另經原審依職權函詢財政部台灣省北區國稅局台
    北縣分局98年7 月17日北區國稅北縣一字第0981041716號函
    附件所示，債務人於93至95年間之營利事業所得稅結算申報
    損益表、資產負債表等（見消債更卷第168 頁至第174 頁）
    ，可證債務人所經營之冠鈺企業社，於營業期間之平均營業
    收入為127,783 元（計算式：（1,782,325+2,231,959+458,
    109 ）/ 35個月＝124,233 元，小數點以下四捨五入）。對
    照上開各債權人提出之消費資料，債務人之消費能力與所得
    顯非正比，且無論本件債務人於上述所得記錄當時之財產狀
    況為何，於所得來源固定時，即未能量入為出，且有多筆非
    必要性支出，嗣後亦因個人所得及支出未能平衡，致生目前
    5,868,139 元之債務，足認聲請人過度消費行為亦為開始清
    算之原因，核與消債條例第134 條第4 款所稱「浪費、賭博
    或其他投機行為，致財產顯然減少或負擔過重之債務」等不
    免責事由相當。至於消費者債務清理條例第135 條係規定債
    務人於具備第134 條各款不免責事由且情節輕微者，復兼顧
    債權人全體受償情形及盱衡其他情狀，使聲請人免責亦無悖
    當事人間權益之均衡維護而言。惟本件聲請人既有浪費等可
    歸責於聲請人本人之事實，致債務持續積累，難認違背情節
    輕微，顯無該條適用餘地。另外，本件普通債權人均以書狀
    為不免責之表示，而本件聲請人亦無其他事證以資證明經全
    體普通債權人同意。
三、依首開說明，本件聲請人不得免責，爰裁定如主文。
中    華    民    國    100   年     5    月     9    日
                        民事第二庭  法  官  高明德
上為正本係照原本作成。
如不服本裁定，應於裁定送達後10日內，以書狀向本院提出抗告
，並繳納抗告費新臺幣1千元。
中    華    民    國   100    年    5     月    10    日
                                    書記官  崔青菁